【裁判字號】    99,簡上,162
【裁判日期】    990810
【裁判案由】    詐欺
【裁判全文】
臺灣臺北地方法院刑事判決             99年度簡上字第162號
上  訴  人  臺灣臺北地方法院檢察署檢察官
被      告  甲○○
上列上訴人因被告詐欺案件，不服本院簡易庭中華民國99年3月
12日99年度簡字第610號第一審刑事簡易判決（聲請簡易判決處
刑案號：臺灣臺北地方法院檢察署99年度偵字第2753號），提起
上訴，本院管轄第二審之合議庭判決如下：
    主  文
上訴駁回。
    事  實
一、甲○○明知詐欺集團之不法份子經常利用他人存款帳戶、提
    款卡、密碼轉帳等方式，獲取不法利益並逃避執法人員之追
    查，且依其社會經驗，應有相當之智識程度可預見將其銀行
    帳戶、提款卡、密碼及個人身分證件交付與不相識之人使用
    ，有被犯罪集團利用作為詐財轉帳匯款等犯罪工具之虞，卻
    仍不違反其本意，於民國99年1月11日某時，在自由時報分
    類廣告上閱得「高收簿，工商業用，安全自用，20萬，00
    000000000呼叫505」之廣告後，基於幫助他人詐欺取財之
    未必故意，於同日下午1時40分許，在臺北縣淡水鎮淡水捷
    運站出口之統一超商，將其在永豐商業銀行（下稱永豐銀行
    ）忠孝分行（址設臺北市大安區○○○路○段236巷1號）所
    申設帳號005–00000000000號帳戶之金融卡、密碼及個人身
    分證件交付真實姓名年籍不詳之成年男子使用，並收取新臺
    幣（下同）500元之車馬費。該成年男子與其所屬詐欺集團
    之其他成員取得上開帳戶後，乃基於意圖為自己不法所有之
    犯意聯絡，於同年1月11日晚上7時48分許，推由其中一人，
    自稱係奇摩拍賣中心人員，以電話聯絡乙○○，佯稱：先前
    網購交付款項時，因人員操作疏失導致交易方式設定分期付
    款，將造成每月固定扣款，需至自動櫃員機操作，重新設定
    云云，致乙○○陷於錯誤，於同日晚上9時25分許，至嘉義
    市○區○○○路338號永豐銀行嘉義分行自動提款機，依指
    示操作而轉帳5萬7,000元至甲○○前揭帳戶，旋即遭該詐欺
    集團成員提領一空。嗣因乙○○發覺有異，報警處理，將甲
    ○○上開帳戶列為警示帳戶後，甲○○於同年月12日上午10
    時20分許，至永豐銀行忠孝分行欲提領上開帳戶內之款項時
    ，當場查獲，並扣得上開帳戶之存摺及印章，始悉上情。
二、案經臺北市政府警察局中正第一分局報告臺灣臺北地方法院
    檢察署檢察官偵查後，聲請以簡易判決處刑。
    理  由
一、證據能力
(一)、按被告以外之人於審判外之陳述，雖不符刑事訴訟法第159
    條之1至第159條之4之規定，而經當事人於審判程序同意作
    為證據，法院審酌該言詞陳述或書面陳述作成時之情況，認
    為適當者，亦得為證據，刑事訴訟法第159條之5第1項定有
    明文。本件檢察官、被告於本院審判程序時，就本判決所引
    用其他審判外之言詞或書面陳述，均明示同意有證據能力，
    本院審酌該具有傳聞證據性質之證據，其取得過程並無瑕疵
    ，與待證事實具有關聯性，證明力非明顯過低，以之作為證
    據係屬適當，認俱得為證據。
(二)、至於本判決所引用之非供述證據部分，與本案均有關連性，
    亦無證據證明係實施刑事訴訟程序之公務員以不法方式所取
    得，依刑事訴訟法第158條之4之反面解釋，當有證據能力，
    復於本院審理時，提示並告以要旨，使檢察官、被告充分表
    示意見，自得為證據使用。
二、上揭事實，業據被告甲○○坦承不諱，核與證人即被害人乙
    ○○、證人即永豐銀行忠孝分行行員康淑玲證述情節大致相
    符，並有被告永豐銀行忠孝分行前揭存摺、自由時報分類廣
    告、永豐銀行自動櫃員機交易明細表影本各１份在卷可稽，
    足認被告上開出於任意性之自白與事實相符。而按刑法上之
    故意，可分為直接故意與不確定故意（間接故意），所謂「
    不確定故意」，係指行為人對於構成犯罪之事實，預見其發
    生而其發生並不違背其本意者，刑法第13條第2項定有明文
    。查個人之存摺與金融卡，專有性甚高，並非一般自由流通
    使用之物，縱需交他人使用，亦必基於信賴關係或特殊事由
    ，自不可能隨意交予完全不相識之人任意使用，更況不肖之
    徒為掩飾不法行徑，避免執法人員之追究處罰，經常利用他
    人帳戶之存摺、金融卡及密碼轉帳或提領犯罪所得，藉以掩
    蓋犯罪行為之情形，業經新聞及電視等大眾傳播系統多所報
    導，政府亦宣導民眾注意防範，被告交付上開帳戶之金融卡
    及密碼時，年滿66歲、身心健全、智識程度為一般程度之成
    年人，並非年幼無知或與社會隔絕之人，依其智識能力及社
    會生活經驗，對於將自己開設之帳戶金融卡及密碼交予不相
    識之人，該帳戶將有可能會被利用作為實行犯罪行為之工具
    一事應有所預見，其竟仍執意將所申辦之金融卡及密碼供人
    使用，對於他人持以犯罪之事實，自不違背其本意，已符合
    前開「不確定故意」之要件。此外，復有被告所有之上開帳
    戶存摺、印章扣案可佐。本件事證明確，被告犯行，堪以認
    定，應依法論罪科刑。
三、按刑法上之幫助犯，係對於犯罪與正犯有共同之認識，而以
    幫助之意思，對於正犯資以助力，而未參與實施犯罪之行為
    者而言，是以，如未參與實施犯罪構成要件之行為，且係出
    於幫助之意思提供助力，即屬幫助犯，而非共同正犯。本件
    被告以其所有上開永豐銀行忠孝分行帳戶之提款卡及密碼，
    提供予他人使用，以遂行該他人詐欺取財之犯行，固如上述
    ，然被告單純提供帳戶供人使用之行為，並不等同於向被害
    人施以詐欺取財之行為，是揆諸前揭說明，被告所為，應係
    犯刑法第30條第1項前段、刑法第339條第1項之幫助詐欺取
    財罪。又依刑法第30條第2項之規定，按正犯之刑減輕之。
    又該真實年籍不詳之成年男子與詐欺集團成員間，就本件詐
    欺取財犯行，有犯意聯絡及行為分擔，應論以共同正犯。
    扣案之上開帳戶之存摺及印章，固為被告所有之物，然被告
    僅交付該帳戶之金融卡及密碼供詐欺集團使用，並未提供上
    開帳戶之存摺及印章等情，業據被告供承在卷，又上開扣案
    物亦非屬違禁物，爰不宣告沒收（原審就此部分雖漏未說明
    ，惟不影響全案情節，應予補充說明）。
四、原審以被告犯行，事證明確，適用刑法第30條、第28條、第
    339條第1項之規定，並審酌被告為圖蠅利，竟將金融卡、密
    碼任意交付他人，使他人得以之作為詐騙財物之工具，助長
    犯罪氣焰，增加政府查緝犯罪之困難，危害他人財產安全及
    社會秩序，所為實非可取，惟念其犯後始終坦承犯行，頗具
    悔意，態度良好，所交付帳戶之數量僅有1個，所獲取之利
    益僅500元，尚屬微薄，犯罪之手段尚稱平和，且係因久覓
    工作無著，經濟困難，短時思慮，始罹刑章等一切情狀，量
    處拘役30日，並諭知以1千元折算1日為其易服勞役之折算標
    準，經核其認事用法均無違誤，量刑亦稱妥適。檢察官提起
    上訴，以被害人遭詐騙5萬7,000元，被告犯後並未賠償被害
    人損失，原審量刑尚嫌過輕等語，查被告將所有之帳戶提供
    予詐欺集團使用，固阻礙治安機關對於犯罪之查緝，嚴重破
    壞社會治安及有礙金融秩序，並增加被害人尋求救濟之困難
    ，然依卷附之被告存摺影本及被告供述可知，被告於99年1
    月11日下午1時40分許，交付該帳戶之金融卡、密碼供該成
    年男子與其所屬集團成員使用，而於99年1月12日，該帳戶
    旋即列為警示帳戶，而被告單純提供帳戶供人使用之行為，
    並不等同於向被害人施以詐欺取財之行為，亦如前述，尚難
    僅因被告提供帳戶之金融卡及密碼予詐欺集團成員使用，遽
    令其與詐欺集團成員應負共同責任。參以，被告到案後，自
    始均坦承犯行，足認其尚知悔悟，且其除本件上開帳戶外，
    並未交付其餘帳戶資料供集團使用，顯見其確係因經濟困難
    ，一時失慮，始罹刑典。原審綜合上情，量處被告拘役30日
    ，於該罪法定刑度最高為5年以下有期徒刑、拘役，另得選
    科罰金之刑整體觀之，堪認適當。又關於易科罰金之折算標
    準，依刑法第42條第1項前段規定，最高為3千元折算1日，
    最低為1千元折算1日，原審諭知以1千元折算1日，顯然亦已
    斟酌全盤情節。綜此而論，自難認原審量刑失當，有應予撤
    銷而改判較輕之刑之理由。從而，本件檢察官上訴為無理由
    ，應予駁回。
據上論斷，應依刑事訴訟法第455條之1第1項、第3項、第368條
、第364條，判決如主文。
本案經檢察官郭騰月到庭執行職務。
中    華    民    國    99    年    8    月    10    日
                  刑事第十四庭  審判長法  官  吳冠霆
                                      法  官  陳琪媛
                                      法  官  李殷君
以上正本證明與原本無異。
本件不得上訴。
                                      書記官  殷玉芬
中    華    民    國    99    年    8     月    12    日
附錄本判決論罪科刑法條全文：
中華民國刑法第339條
意圖為自己或第三人不法之所有，以詐術使人將本人或第三人之
物交付者，處5 年以下有期徒刑、拘役或科或併科1 千元以下罰
金。
以前項方法得財產上不法之利益或使第三人得之者，亦同。
前二項之未遂犯罰之。

司法院資訊處製作；財團法人民間司法改革基金會備份。
